【裁判字號】    92,上易,454
【裁判日期】    920331
【裁判案由】    業務侵占
【裁判全文】
臺灣高等法院臺中分院刑事判決                    九十二年度上易字第四五四號
    上  訴  人
    即自訴  人  甲○○
    上  訴  人
    即自訴  人  乙○○
    上  訴  人
    即自訴  人  丙○○
    上  訴  人
    即自訴  人  戊○○
    共      同
    自訴代理人  丁○○
    被      告  己○○
    選任辯護人  周春霖
右上訴人因業務侵占案件，不服台灣台中地方法院九十一年度自字第一四九號，中華
民國九十二年一月十五日第一審判決提起上訴，本院判決如左：
      主  文
上訴駁回。
      理  由
一、本案經本院審理結果，認第一審判決結果並無不當，應予維持，並引用第一審判
    決書記載之理由（如附件）。
二、上訴人即自訴人上訴意旨固以在大陸地區所設立登記之公司，並非我公司法上之
    外國公司，並非依我公司法成立之社團法人，自不得享有獨立人格，則其被害時
    難認係直接被害人，原判決既認永紳機械有限公司係在大陸地區所設立登記之公
    司，則依法不得有享有權利之能力，自無直接被害人可言云云，惟按依台灣地區
    與人民關係條例第七十八條明定：大陸地區人民之著作權或其他權利在台灣地區
    受侵害者，其告訴或自訴之權利，以台灣地區人民得在大陸地區享有同等訴訟權
    利者為限，此即明文揭示互惠之原則，依此立法趣旨，則大陸地區之法人雖未在
    我國為設立認許登記，其是否能在我國法院提及自訴，自應視我國人民在大陸是
    否亦享有同等訴訟權利為準（參見八十九年度法律座談會彙編第三九一～二頁）
    ；經查本件永紳機械有限公司，係在大陸地區成立之公司，此觀中華人民共和國
    企業法人營業執照影本上載該企業經核准登記註冊，具有法人資格自明（原審卷
    第一七二頁）目前該公司復於大陸地區清算中；又依大陸地區最高法院一九九四
    年三月二十一日實施頒布之「關於審理刑事案件程序的具體規定」，其第四條明
    定：刑事自訴案件的自訴人，被告人一方或者雙方是港、澳、台胞的，由犯罪地
    的基層人民法院審判，是依互惠之精神，大陸地區之公司法人，在台灣自亦享有
    提起自訴之權利至明，原審因之以本件犯罪之直接被害人應為永紳機械有限公司
    ，自訴人等縱因此受損害亦屬間接被害人，依法不得提起自訴，而判決自訴不受
    理，其適用法則並無不當，自訴人上訴意旨以大陸公司在台灣不得自訴云云，礙
    難採信，本件自訴人上訴為無理由，又因原審係以不受理判決駁回自訴人之自訴
    ，爰不經言詞辯論，逕行駁回其上訴。
三、據上論斷，應依刑事訴訟法第三百七十二條、第三百七十三條、第三百六十八條
    ，判決如主文。
中      華      民      國      九十二      年    三    月    三十一    日
                                    臺灣高等法院臺中分院刑事第七庭
                                          審判長法  官  林  榮  龍
                                                法  官  江  錫  麟
                                                法  官  謝  說  容
右正本證明與原本無異。
不得上訴。
                                                書記官  金  珍  華
中      華      民      國      九十二   年       四      月     二     日
                                                                        Ａ


司法院資訊處製作；財團法人民間司法改革基金會備份。
